---
title: "Avances Documento Transparencia"
subtitle: ""  
author: "Martín Venegas M"
date: '`r Sys.Date()`'
output:
  xaringan::moon_reader:
    lib_dir: libs
    nature:
      ratio: '16:9'
      countIncrementalSlides: false
      beforeInit: "https://jciturras.github.io/ayudantia-sol3051/slides/00-intro-r/macros.js"
      slideNumberFormat: |
        <div class="progress-bar-container">
          <div class="progress-bar" style="width: calc(%current% / %total% * 100%);">
          </div>
        </div>`
    css: ["https://jciturras.github.io/ayudantia-sol3051/slides/00-intro-r/xaringan-coes.css","https://cdnjs.cloudflare.com/ajax/libs/animate.css/3.7.0/animate.min.css"]
    #seal: false # esto omite title slide automática  
---
class: center, middle

# _Proyecto Laboratorio Ciencia Social Abierta (LISA)_
```{r setup, include=FALSE,eval=TRUE}
options(htmltools.dir.version = FALSE)
```

```{r xaringan-themer, include=FALSE, warning=FALSE}
library(xaringanthemer)
style_duo(primary_color = "#1F4257", secondary_color = "#F97B64")

```

```{r, load_refs, include=FALSE, cache=FALSE}
library(RefManageR)
BibOptions(check.entries = FALSE,
           hyperlink = FALSE,
           dashed = FALSE)
myBib <- ReadBib("../book.bib", check = FALSE)
```
---
class: inverse, center, middle

# Características del documento
---
# Formato
- **Tipo documento:** manual breve - revisión de literatura
- **Formato de escritura:** tipo manual, escritura formal pero con un tono experiencial y dirigida a un sujeto: "imegienese que ud...."
- **Audiencia:** académicos de las ciencias sociales que no necesariamente estén familiarizados con la ciencia abierta ni con R.
--

# Objetivos del documento
- Convencer al lector para que adopte prácticas transparentes en el quehacer investigativo
- Instruir al lector para facilitar la adopción de prácticas transparentes en el quehacer investigativo

---
class: inverse, center, middle

# Estructura y contenidos
---
# Introducción

## Objetivos

- Que el lector logre asociar la transparencia y la reproducibilidad como componentes centrales del quehacer científico, específicamente en ciencias sociales.
- Hacer sentir al lector la necesidad de instruirse en los tópicos relacionados a la ciencia abierta, específicamente en transparencia y reproducibilidad
- Demarcar cuáles son las contribuciones del documento en relación a la literatura existente.
---
# Sección transparencia

## Objetivos

- Entregar una definición precisa de qué se entiende por transparencia.
- Exponer las razones que llevan a considerar necesaria una promoción de los principios de transparencia
- Describir las formas en las que se puede promover la transparencia
- Enfatizar en los beneficios que conlleva adoptar los principios de transparencia
---
# Sección transparencia
### ¿Qué es la transparencia?

- `r Citet(myBib, c("breznau_Does_2021"))`: La transparencia en la ciencia abierta es una forma de que todos los investigadores revelen el proceso, las ideas y materiales en los que se basa un argumento o teoría, y para apoyar una comunidad científica más ética.

- Aczel et al. (2020): Se requiere transparencia para evaluar y reproducir los hallazgos, y también para la síntesis de la investigación y el metanálisis a partir de los datos brutos.
---
# Seccion transparencia

### Actualmente ¿se adoptan estos principios de transparencia en las ciencias sociales?

- En general, la literatura dice que no, que existe una **crisis de reproudicibilidad** o de replicación en las ciencias sociales.
- Existe tanto un *contexto institucional* (sistemas de recompensa para investigadores) como ciertas *prácticas de los investigadores* que promueven esta crisis, y a la larga, afectan la credibilidad de las ciencias sociales.

  * **Contexto institucional:** cultura del pública o perece, revisión de pares basada en resultados y no en rigor, recompensas según indices de públicación, revistas no adoptan principios de transparencia dentro de sus requerimientos de publicación.
  * **Prácticas cuestionables:** p hacking, HARKing, sesgos de públicación, bajo poder estadístico.
---
# Sección transparencia
### ¿Qué podemos hacer para promover la transparencia?

- Distintas dimensiones en las que la transparencia puede ser promovida. Acá se describen las siguientes: 

  * **Datos abiertos:** Son el punto de partida para el análisis reproducible y el escrutinio científico en general.
  * **Análisis reproducible:** Fomenta el escrutinio y la detección de errores.
  * **Pre registros** Preregistrar tanto hipótesis como planes de análisis permite evitar prácticas como p hacking y HARKing.
  * **Replicación:** Las replicaciones promueven la generalización de los hallagos, y en general, fortalecen la credibilidad.
  * **Enseñar ciencia abierta:** Enseñar ciencia abierta permite transmitir un sentimiento de suspicacia respecto a la producción científica a los estudiantes.
---
# Sección transparencia
### ¿Qué podemos hacer para promover la transparencia?

- Algunas iniciativas:
  * Berkeley Initiative for Transparency in the Social Sciences (BITSS)
  * Framework for Open and Reproducible Research Training (FORRT)
  * Transparency and Openness Promotion (TOP) Guidelines
  * Inciativa Latinoamericana por los Datos Abiertos (ILDA)
  * Center of Open Science (COS)
  * Open Science Framework (OSF)

---
# Sección transparencia
### ¿Por qué adoptar los principios de transparencia?

---
Especialmente en lo relacionado a reproducibilidad, `r Cite(myBib, c("rodriguez-sanchez_Ciencia_2016"))`:
- La utilización de código permite la automatización: ejecución de tareas repetitivas sin esfuerzo
- Muy fácil corregir y regenerar resultados, tablas y figuras
- Reducción drástica del riesgo de errores
- Los flujos de trabajo reproducibles facilitan la colaboración
- Mayor facilidad para escribir artículos al tener registro exhaustivo de todo el proceso de análisis
- La publicación del código ayuda a detectar errores antes de la publicación definitiva
- La publicación del código facilita el proceso de revisión
- La publicación del código facilita la comprensión del artículo y evita malinterpretaciones
- La reproducibilidad es un sello de calidad y aumenta la probabilidad de aceptación (cuando no es simplemente requerida)
- La reproducibilidad aumenta el impacto de las publicaciones (citas, reconocimiento, reutilización, coautorías)
- Ahorro de tiempo y esfuerzo al reutilizar código en otros proyectos
---
class: inverse, center, middle

# Objetivos para la semana
---
# Para la semana

- Terminar redactar introducción y redactar sección transparencia.
- Revisión con Julio el viernes.
---
class: inverse, center, middle

# Referencias
```{r, results='asis', echo=FALSE}
PrintBibliography(myBib)
```
---
class: inverse, middle, center

# ¡Muchas Gracias!